【裁判字號】    97,交聲,3355
【裁判日期】    980316
【裁判案由】    違反道路交通管理處罰條例聲明異議
【裁判全文】
臺灣臺北地方法院交通事件裁定        97年度交聲字第3355號
原處分機關  交通部公路總局臺北區監理所
異  議  人
即受處分人  金盟交通股份有限公司
法定代理人  高榮春
代  理  人  乙○○
上列異議人因違反道路交通管理處罰條例案件，對於交通部公路
總局臺北區監理所民國97年12月10日所為之裁決處分（原處分案
號：北監營裁字第裁40-DB0000000號）聲明異議，本院裁定如下
：
   主  文
異議駁回。
    理  由
一、原處分機關交通部公路總局臺北區監理所以異議人公司所有
    之車號KT-895號營業一般大貨車於民國97年9 月24日17時25
    分許，在桃園縣政府警察局大溪分局三民派出所前（桃園縣
    復興鄉），因裝載砂石未依規定使用專用車輛，為該派出所
    員警以異議人公司有違反道路交通管理處罰條例第29條之1
    第1 項規定之行為，予以掣單舉發。嗣異議人公司於舉發通
    知單上所載之應到案日期前（即97年10月9 日前）向原處分
    機關提出申訴，經原處分機關認異議人公司之申訴為無理由
    ，乃依道路交通管理處罰條例第29條之1第1項及違反道路交
    通管理事件統一裁罰基準表規定，裁處新台幣（下同）4 萬
    元罰鍰。
二、聲明異議意旨略以：因辛樂克颱風來襲造成山崩落石，阻礙
    交通，故當天是應林務局新竹林區管理處要求前往搶災、清
    運廢土、疏通道路，我們是以搶災為重，警方應先考量事情
    的輕重緩急，不要一味的為了業績只顧開單，如此的話，往
    後如再遇地震或颱風所造成的災害需要大車搶災時，可就沒
    有大車願意配合了。且20噸卡車不能載砂石、廢土，那應該
    載些什麼呢？現在經濟蕭條，我們貨運業已瀕臨奄奄一息的
    地步，沒有伸手援助，卻落井下石，要我們如何繳納，為此
    請求准予免罰等語。
三、按裝載砂石、土方未依規定使用專用車輛或其專用車廂未合
    於規定或變更車廂者，處汽車所有人新臺幣4萬元以上8萬元
    以下罰鍰，並當場禁止通行。道路交通管理處罰條例第29條
    之1第1項定有明文。而裝載砂石、土方之傾卸框式大貨車及
    傾卸框式半拖車，應依本規定使用專用車輛或專用車廂，違
    者依道路交通管理處罰條例第29條之1 規定處罰；裝載砂石
    、土方之傾卸框式大貨車及傾卸框式半拖車，貨廂外框顏色
    依據道路交通安全規則第42條第1 項第15款辦理，貨廂正後
    方依據道路交通安全規則第42條第1項第3款規定以『黑色』
    字體加漆號牌二點五倍之車輛牌照號碼，亦為裝載砂石土方
    車輛使用專用車輛或專用車廂規定第2條、第3條第6款、第8
    款所明定。至道路交通安全規則第42條第1項第3款、第15款
    則分別規定：「大貨車、小貨車及曳引車應於兩邊車門或顯
    著位置標示牌照號碼及總重量或總聯結重量。全拖車及拖架
    車身兩側顯明位置應標示總重量；半拖車車身兩側顯明位置
    應標示總聯結重量。大貨車、小貨車及拖車應於後方標示牌
    照號碼，其字體尺度、字樣及標示方式由交通部另定之」、
    「裝載砂石、土方之傾卸框式大貨車及半拖車，貨廂外框顏
    色應使用台灣區塗料油漆工業同業公會塗料色卡編號一之十
    九號『黃顏色』。其他傾卸框式大貨車及半拖車之貨廂外框
    顏色，不得使用該顏色」。
四、經查：異議人公司所有之車號KT-895號營業一般大貨車於97
    年9 月24日17時25分許，在桃園縣政府警察局大溪分局三民
    派出所前（桃園縣復興鄉），因裝載砂石未依規定使用專用
    車輛（即該車車廂未依規定漆為黃色，而係藍色，車廂後方
    之車牌號碼標示未依規定漆為黑色字體，而係白色字體），
    為該派出所員警以異議人公司有違反道路交通管理處罰條例
    第29條之1第1項規定之行為，予以掣單舉發等情，為異議人
    公司所不爭執，並據證人即舉發本件違規之員警甲○○於本
    院訊問時證述明確，復有舉發照片、舉發通知單在卷可考，
    異議人公司固以前開情詞為辯，然按立法者之所以將裝載砂
    石土方之車輛標準化，統以「砂石專用車」作為行政管制手
    段，並嚴格規定砂石專用車應有一定規格之高度、外框、顏
    色、車廂正後方之號牌，並強制裝設載重計、轉彎及倒車警
    報、行車紀錄器、防捲入等安全防護及機械式可密覆裝置或
    備有帆布能緊密覆蓋貨廂（前開裝載砂石土方車輛使用專用
    車輛或專用車廂規定參照），無非係行駛於道路之砂石車，
    因車體龐大，駕駛人駕駛行駛於道路多有死角，不幸發生撞
    擊不易警覺，且所載砂石土方沉重、容易散逸，輕者造成環
    境污染、影響市容觀瞻，重者則往往釀成人員傷亡之悲劇，
    故汽車所有人裝載砂石、土方一旦違反上開規定，都將依道
    路交通管理處罰條例第29條之1 規定課以重罰。本件異議人
    公司所有之車輛所載運者，依證人即舉發警員甲○○之證述
    及卷附舉發照片所示既確屬砂石無誤，自應受前開行政管制
    等手段之規範，始符立法本意，異議人公司雖以搶災需要等
    語為辯，惟依異議人所提出之正山營造工程有限公司（下稱
    正山營造公司）97年10月22日正97字第971003號函文、新竹
    林區管理處97年11月20日竹治字第0972110810號函文、「大
    溪區第4 林班崩塌地復育工程」工程採購契約書（承攬人為
    正山營造公司）所示，縱然施工地點因颱風新發生土石崩塌
    之情形，亦仍由正山營造公司續行施工，並無由主管機關徵
    調車輛緊急搶災之情事，主管機關復未同意正山營造公司得
    以違反交通法規規定之車輛進行砂石載運之工作，是異議人
    公司上開所辯，並無足採至灼，異議人公司裝載砂石未依規
    定使用專用車輛之事實，應可認定（裁決書「舉發違規事實
    」欄誤載「因相關應裝設備損壞」，應予更正為「其他未合
    於本項規定之行為」，見違反道路交通管理事件統一裁罰基
    準表）。從而，原處分機關依道路交通管理處罰條例第29條
    之1第1項及違反道路交通管理事件統一裁罰基準表規定，裁
    處異議人公司4 萬元罰鍰，於法並無不合，異議人公司之異
    議為無理由，應予駁回。
五、據上論斷，應依道路交通管理處罰條例第87條第2 項，道路
    交通案件處理辦法第19條，裁定如主文。
中    華    民    國    98    年    3     月    16    日
                  交通法庭      法  官  李明益
以上正本證明與原本無異。
如不服本裁定，應於裁定送達後5日內向本院提出抗告狀。
                                書記官  劉穗筠
中    華    民    國    98    年    3     月    16    日


司法院資訊處製作；財團法人民間司法改革基金會備份。
